【裁判字號】    98,台抗,500
【裁判日期】    980806
【裁判案由】    違反毒品危害防制條例聲請再審
【裁判全文】
最高法院刑事裁定              九十八年度台抗字第五００號
抗  告  人  甲○○
上列抗告人因違反毒品危害防制條例案件，不服台灣高等法院台
南分院中華民國九十八年六月三十日駁回聲請再審之裁定（九十
八年度聲再字第三四號），提起抗告，本院裁定如下：
    主  文
抗告駁回。
    理  由
按刑事訴訟法第四百二十條第一項第六款所謂發見確實之新證據
，係指該證據於事實審法院判決前已經存在，為法院、當事人所
不知，不及調查斟酌，至其後始行發見，且就證據本身形式上觀
察，固不以絕對不須經過調查程序為條件，但必須顯然可認為足
以動搖原有罪確定判決，而為受判決人無罪、免訴、免刑或輕於
原判決所認罪名之判決者為限。故受理聲請再審之最後事實審法
院，應就聲請再審理由之所謂「新證據」，是否具備事實審判決
前已經存在，為法院、當事人所不知，事後方行發見之「新規性
（嶄新性）」，及顯然可認足以動搖原有罪確定判決，應為無罪
、免訴、免刑或輕於原判決罪名之「確實性（顯然性）」二要件
，加以審查，為判斷應否准予開始再審之準據。本件抗告人即受
判決人甲○○因違反毒品危害防制條例案件，對於台灣高等法院
台南分院九十七年度上訴字第四四六號有罪確定判決聲請再審，
其原聲請意旨略稱：抗告人於民國九十六年九月六日上午十時至
十二時許，並未曾到證人許宗富家中，亦未有販賣第一級毒品等
情事。證人許宗富於第一審法院之證詞係屬施用毒品者單一指訴
，且與卷附許宗富於上揭時間內以0000000000號行動電話與抗告
人0000000000號行動電話之通訊監察譯文內容不符，而存有明顯
瑕疵，原審法院漏未審酌，其認定事實顯有違誤。該通訊監察錄
音譯文之內容於原審法院審理時即已存在，符合刑事訴訟法第四
百二十條第一項第六款「嶄新性」之要件。再者，該通訊監察錄
音譯文內容，係由偵查警員所作之公文書，形式上亦無瑕疵，具
有可信性，且依據該通訊監察譯文之內容，足以推翻抗告人於上
揭時間曾到證人許宗富住處交付毒品之事實，具有「顯著性」。
據此，證人許宗富於第一審法院證稱：上揭時間，抗告人確實有
於證人住所見面並完成販賣毒品之犯行等語，應屬虛偽不實，又
無其他補強證據，純係該證人推諉卸責之陳述，並不足以採信，
原審法院竟採為認定犯罪事實之依據，顯有違誤，爰依刑事訴訟
法第四百二十條第一項第六款聲請再審等語。原裁定則以：抗告
人前揭所指之通訊監察譯文內容、證人許宗富之證言，均係事實
審法院判決前已經存在，並經原確定判決詳細說明認定具有證據
能力之原因及證據取捨之過程，核與「嶄新性」之要件，即事實
審判決前已經存在，為法院及當事人所不及知，事後始經發現者
不符。且就形式上觀之，抗告人所執理由，尚不足以動搖原有罪
確定判決，而為其無罪、免訴、免刑或輕於原判決所認罪名之判
決，亦與「顯然性」之要件不符。因認抗告人聲請再審為無理由
，而予駁回。經核於法尚無不合。抗告意旨仍執陳詞任意指摘原
裁定不當，難認為有理由，應予駁回。
據上論結，應依刑事訴訟法第四百十二條，裁定如主文。
中    華    民    國  九十八  年    八    月    六    日
                      最高法院刑事第九庭
                          審判長法官  邵  燕  玲
                                法官  李  伯  道
                                法官  孫  增  同
                                法官  李  英  勇
                                法官  陳  世  淙
      本件正本證明與原本無異
                                      書  記  官
中    華    民    國  九十八  年    八    月   十三   日
                                                      Ｅ


司法院資訊處製作；財團法人民間司法改革基金會備份。
